【裁判字號】    89,台上,5526
【裁判日期】    890920
【裁判案由】    違反公司法
【裁判全文】
最高法院刑事判決                              八十九年度台上字第五五二六號
    上  訴  人  甲○○
                乙○○
右上訴人等因違反公司法案件，不服台灣高等法院中華民國八十七年七月八日第二審
判決（八十七年度上訴字第二一一七號，起訴案號：台灣新竹地方法院檢察署八十五
年度偵字第六○八二、一○四二一號），提起上訴，本院判決如左：
    主  文
上訴駁回。
    理  由
按刑事訴訟法第三百七十七條規定，上訴於第三審法院，非以判決違背法令為理由，
不得為之。是提起第三審上訴，應以原判決違背法令為理由，係屬法定要件。如果上
訴理由狀並未依據卷內訴訟資料，具體指摘原判決不適用何種法則或如何適用不當，
或所指摘原判決違法情事，顯與法律規定得為第三審上訴理由之違法情形，不相適合
時，均應認其上訴為違背法律上之程式，予以駁回。本件上訴人甲○○上訴意旨略稱
：(一)、伊與乙○○，欲籌備成立虹福旅行社有限公司（以下稱虹福公司）時，洽請丙
○○辦理，為省去日後辦理增資之程序，乃由丙○○向其友人調取新台幣（下同）四
百萬元，連同已收之四百萬元存入銀行，所有申辦公司登記之手續均由丙○○辦理，
後來存款如何領出，伊不知情，伊係不諳法律而誤觸法網。(二)、公司法第九條第三項
之罪，係為防虛設行號，預防經濟犯罪而設，虹福公司於設立後營業迄今，並無違法
情事，是伊絕無違反公司法之意圖等語。上訴人乙○○上訴意旨則略以：(一)、伊雖為
公司股東，但僅於公司負責人不在時，依丙○○之指示，提供公司設立所須資料而已
，並非公司之負責人。(二)、申請設立公司登記之手續均由甲○○委託丙○○辦理，伊
不曾過問，伊並無犯意聯絡及行為分擔，原判決認伊為共同正犯，顯屬違法。(三)、縱
認伊為共同正犯，但原審未審酌伊非主要罪犯，竟科以相同之刑，有判決不適用法則
之違法等語。
惟查證據之取捨與其證明力之判斷以及事實有無之認定，屬事實審法院之職權，苟其
取捨證據與判斷證據證明力並不違背經驗法則及論理法則，即不容任意指為違背法令
，而執為第三審適法之上訴理由。原判決認定上訴人甲○○、乙○○有原判決事實欄
所載之違反公司法犯行，係以上訴人二人均僅各出資一百萬元，全體股東僅繳納四百
萬元，惟公司登記時，上訴人二人虛增為各出資三百萬元等情，為上訴人所供認，並
有公司設立登記事項卡、變更登記事項卡、新竹市政府營利事項登記證、交通部旅行
業執照、經濟部公司執照、虹福公司業務合夥協議書、台灣省合作金庫玉成支庫函送
之帳戶往來明細表及台灣省政府建設廳函送之登記案卷等影本在卷可稽，核與證人范
佳琳所述情節相符。共犯丙○○供稱公司設立時，係乙○○與伊聯繫，並曾言錢不夠
，由伊調借存入銀庫等語，乙○○亦供述系爭借款只借幾天，好像進入戶頭就轉出來
等語，足見借入款只充繳納股款之證明，非實際作為股款運用於公司之支出，上訴人
等與丙○○有犯意聯絡及行為分擔，均為共同正犯。乙○○、丙○○雖非公司負責人
，惟與甲○○共同犯罪，依刑法第三十一條第一項規定，均應論以共同正犯。又任何
人不得因不知法律而免除其刑，刑法第十六條前段定有明文，是上訴人等不能以不知
公司法之規定而解免刑責等證據，予以綜合判斷，認上訴人等成立公司法第九條第三
項之罪，而維持第一審於法定刑內量處上訴人之刑之判決，已詳其所憑證據與理由
，並指駁、說明上訴人等否認犯罪，所辯為卸責飾詞，均不足採信。所為論斷，均有
卷存證據資料可資覆按。從形式上觀察，並無違背法令之情形存在。查乙○○有參與
公司登記之手續，上訴人等與丙○○間何以有犯意聯絡及行為分擔，上訴人等何以成
立犯罪，不能以不知法律而免除其刑，原判決均已說明其所憑證據與理由，上訴意旨
置原判決之明白論斷於不顧，再為單純事實之爭執，否認犯罪，徒以自己之說詞，指
摘原判決採證認事違法云云，要非適法之第三審上訴理由。又乙○○上訴意旨既未指
摘原判決科刑有何違背法令，乃單純就科刑之輕重指摘原判決量刑違法，亦非合法之
第三審上訴理由。是上訴意旨所指摘原判決違法情事，殊與法律規定得為第三審上訴
理由之違法情形，不相適合，衡以前開說明，其上訴為違背法律上之程式，應予駁回
。
據上論結，應依刑事訴訟法第三百九十五條前段，判決如主文。
中      華      民      國    八十九    年      九      月     二十     日
                              最高法院刑事第九庭
                                  審判長法官  張  信  雄
                                        法官  賴  忠  星
                                        法官  張  清  埤
                                        法官  吳  昆  仁
                                        法官  陳  世  雄
      右正本證明與原本無異
                                              書  記  官
中      華      民      國    八十九    年      九      月    二十六    日


司法院資訊處製作；財團法人民間司法改革基金會備份。
